臺灣臺中地方法院刑事判決　　　　　　　　　　　　九十四年度訴字第一一一九號
　　公　訴　人　臺灣臺中地方法院檢察署檢察官
　　被　　　告　丙○○
右列被告因毒品危害防制條例案件，經檢察官提起公訴（九十四年度毒偵字第六一六
號），本院判決如左：
    主  文
丙○○連續施用第一級毒品，累犯，處有期徒刑拾月；扣案之夾鏈袋參個、注射針筒
壹支及橡皮驅血帶壹條，均沒收之；又連續施用第二級毒品，累犯，處有期徒刑肆月
。應執行有期徒刑壹年；扣案之夾鏈袋參個、注射針筒壹支及橡皮驅血帶壹條，均沒
收之。
    犯罪事實
一、丙○○曾於民國九十年間因竊盜案件，經臺灣高等法院高雄分院於九十年十月十
    六日以九十年度上易字第五九一號判處有期徒刑十月確定，甫於九十一年十一月
    二十一日執行完畢。另於八十九年間因施用毒品，經臺灣高雄地方法院以八十九
    年度毒聲字第二五一九號裁定送觀察勒戒後，認有繼續施用毒品傾向後，復經臺
    灣高雄地方法院於八十九年四月二十一日以八十九年度毒聲字第三二三二號裁定
    令入戒治處所施以強制戒治，於九十年九月二十六日執行完畢，嗣經臺灣高雄地
    方法院檢察署檢察官於九十年十二月十三日以九十年度戒毒偵字第一三四○號為
    不起訴處分確定。竟仍不知悔改，猶基於施用第一級毒品海洛因之概括犯意，自
    九十三年九月十日起至九十四年一月十二日止，在臺中縣沙鹿鎮○○○路三之五
    十五號住處，以將海洛因摻水後置於注射針筒內注射之方式，以每星期施用二至
    三次之頻率，連續施用第一級毒品海洛因十餘次；另基於施用第二級毒品甲基安
    非他命之概括犯意，先後於九十四年一月十四左右之不詳時間，在友人施玉蘭位
    於臺中縣清水鎮不詳地址之租屋處，丙○○趁綽號「阿國」及另一名不詳姓名之
    友人利用施玉蘭租屋處，將甲基安非他命置於玻璃球內點燃後吸取其煙之方式施
    用甲基安非他命之際，以同樣方式施用友人所持有之甲基安非他命一次，其後又
    於九十四年一月十七日凌晨左右之不詳時間，在上揭友人施玉蘭之租屋處，同樣
    係趁綽號「阿國」及其餘二位不詳姓名之成年人在該處以上揭方式施用甲基安非
    他命之時，施用友人所持有之甲基安非他命一次。嗣於九十四年一月十八日二十
    二時許，為警在臺中縣清水鎮○○○路三之五五號之址查獲，並扣得丙○○所有
    供盛裝及施用第一級毒品海洛因之夾鏈袋三個（起訴書就其中海洛因夾鏈袋一個
    ，誤載為第一級毒品海洛因○．二公克）、注射針筒一支、橡皮驅血帶一條，並
    為警採尿送驗後，始查悉上情。
二、案經臺中縣警察局清水分局報告臺灣臺中地方法院檢察署檢察官偵查起訴。
    理    由
一、訊據被告丙○○固迭於警訊、偵查、本院準備及審理程序中坦承自九十三年九月
    十日起至九十四年一月十二日止，以每星期二至三次之頻率施用第一級毒品十餘
    次之情，惟矢口否認有施用第二級毒品安非他命之犯行，辯稱：他是因綽號「阿
    國」等友人到他暫住之友人施玉蘭家中，綽號「阿國」之男子施用安非他命，他
    有吸到二手煙，身體因在戒毒，人很痛苦，也迷迷糊糊的，無法離開現場等語，
    惟查：
（一）被告丙○○被查獲之九十四年一月十九日，在臺中縣警察局沙鹿分局所採集之
      尿液，送請詮昕科技股份有限公司檢驗結果，係呈安非他命類、鴉片類、海洛
      因代謝物均為陽性反應，復經以GC/MS方法為確認結果，仍呈甲基安非他命、
      可待因、嗎啡陽性反應等情，有該公司於九十四年二月三日出具之濫用藥物尿
      液檢驗報告、臺中縣警察局清水分局尿液代號與真實姓名對照表各一份附卷可
      稽（見偵查卷第二八頁），另扣得被告丙○○所有供盛裝及施用第一級毒品海
      洛因之夾鏈袋三個、注射針筒一支、橡皮驅血帶一條在案可憑，是被告丙○○
      自承於九十三年九月十日起至九十四年一月十二日止，以每星期二至三次之頻
      率施用第一級毒品十餘次等語，即有所據，信屬可採。
（二）被告丙○○固辯稱：係因友人施用安非他命，他有吸到二手煙，身體因在戒毒
      ，導致意識模糊，無法離開現場等語，然以：
  １、理論上而言，吸食安非他命時，因可造成空氣中懸浮之安非他命，而由呼吸道
      吸入體內，所以有可能會造成類似自行吸食時之效果，此時，空氣中之藥物濃
      度，將是導致二手吸食者是否呈現尿液測試陽性反應之重要因素。如吸食時之
      密閉空間愈小，旁人吸食量愈多，相處時間愈久，與吸食者距離愈近，則受影
      響之可能性愈大，行政院國軍退除役官兵臺北榮民總醫院（８３）北總內字第
      五○五八號函文可參；又吸入安非他命之二手煙，在文獻上雖尚無能否由尿液
      中檢驗出安非他命反應之研究報告，然依法務部調查局檢驗安非他命案件經驗
   判斷，若非長時間與吸毒者直接相向且存心大量吸入吸毒者所呼出之煙氣，以
      二手煙中可能存在之低劑量安非他命，應不致在尿液中檢驗出安非他命反應，
      此有法務部調查局第六處（）發技一字第四一五三號函可資參照，是以縱然
      於密閉空氣中可能會因他人施用毒品之殘餘散逸之空氣中，而致周圍共處之人
      體內呈現毒品反應，然共處空間之大小、時間之長短、個人有無存心吸食之意
      思，均足以左右二手煙對旁人之影響。
  ２、本件被告丙○○先於準備程序稱：他是於九十四年一月十六日晚上十二時許，
      因為綽號「阿國」的朋友到他女朋友施玉蘭位於臺中縣清水鎮的租屋處，以玻
      璃球施用安非他命，吸了約莫半小時，當時住處門窗都是緊閉，該處是一個小
      套房，他則是躺在床上，一直沒有離開，因為他當時在戒毒，人很痛苦，迷迷
      糊糊的，他是吸到二手煙等語（見本院卷第二十至二二頁），然證人即被告丙
      ○○友人施玉蘭則於本院結證稱：被告丙○○會找朋友到她位於臺中縣清水鎮
      不詳地址之租屋處吃吃東西或喝喝茶，被告丙○○的朋友來時，她有看到他們
      有在吸不明物品，並有看到白煙，味道很臭，當時被告躺在床上看電視，抽煙
      ，她因趕著上班，後續的事情，她不是很瞭解，之後隔不到一個星期，被告的
      朋友又來了，其中有二人是前次曾來過之人，她有看到被告的朋友在吸食不明
      物體，被告則躺在床上看電視，她看到白煙後，就問被告是何物，被告稱是安
      非他命，整間房間被弄的一屋子煙霧，她覺得受不了，她就將被告友人施用的
      工具弄破，把被告的友人趕出去，至於被告有無去戒毒，她並不了解，且被告
      去她那裡的時候都是懶懶散散，有時她跟被告講話時，被告有點神經質等語（
      見本院卷第六三至七一頁），就此被告丙○○復於本院九十四年六月六日審理
      期日時改稱：他的朋友在案發前三、四天就開始在施玉蘭的租屋處施用安非他
      命，他們一直施用到被趕回去，而他在那段期間也一直住在施玉蘭的租屋處等
      語（見本院卷第九二頁），被告丙○○之友人既係受被告丙○○之邀同而至證
      人施玉蘭之住處施用第二級毒品甲基安非他命，且據清濱醫院函覆被告丙○○
      之就醫及戒毒治療紀錄所示，被告丙○○於九十三年八月二十七日、同年月三
      十日、同年月三十一日、同年九月一日、同年月二日、同年月三日、同年月六
      日、同年月十四日、同年月二十一日、同年月二十九日、同年十月九日、同年
      十一月二日、同年月十一日、同年月十五日、同年月二十三日、同年十二月二
      十日有密集之就診戒毒紀錄，惟自九十三年十二月二十日以後即暫停治療行為
      ，遲至九十四年二月二十四日始有複診之紀錄，有清濱醫院九十四年四月二十
      六日九十四清醫字第○四○號函所附丙○○就診紀錄附卷可考（見本院卷第三
      二至三六頁），是認被告丙○○於九十四年一月十四日左右及同年月十七日左
      右之時點，應無因積極之戒毒行為導致精神萎迷、意識幻散之情事；又參以
      海洛因屬鴉片類毒品，係屬於神經抑制劑，施用者會產生瞳孔收縮、精神弛怠
      、產生幻覺、言語發生障礙、注意力分散等症狀，濫用過量者會因昏睡、昏迷
      、體溫下降、血壓降低、呼吸抑制導致休克而死等症狀，被告丙○○既供承其
      於九十三年九月十日起至九十四年一月十二日止（此係被告丙○○所稱其戒毒
      之期間）仍以每星期二至三次之頻率，施用第一級毒品十餘次等情，則被告丙
      ○○自無因就醫戒毒而解除對毒品之渴求與依賴，被告丙○○所稱之迷迷糊糊
      、意識不清，應係被告丙○○施用第一級毒品海洛因所致，實屬有據。
 ３、又被告丙○○查獲當時所採尿液送鑑結果呈甲基安非他命陽性，檢驗結果高達
      一六六○ng/ml，已遠超過行政院衛生署制定之最低閾值濃度（標準值）五○
      ○ng/ml，超過閾值標準五○○ng/ml三倍有餘，被告丙○○遭警查獲之際尿液
      中所含安非他命之值與一般自行大量吸食之尿液濃度已無二致，若非長期並存
      心大量吸入空氣中殘餘安非他命，絕無可能造成尿液毒品濃度如此高之劑質，
      復衡情，倘被告丙○○確無施用第二級毒品安非他命之犯意，聞及屋內友人施
      用毒品散逸之氣味時，被告丙○○自可打開門窗，使空氣流通，降低殘餘在空
      氣中之毒品氣體所造成之影響，惟依被告丙○○尿液中安非他命濃度之高，足
      稽被告丙○○確有自行施用第二級毒品甲基安非他命之犯意，是被告丙○○所
      辯：因友人至施玉蘭租屋處，友人施用安非他命時，他有吸到二手煙云云，顯
      不可採。
  ４、次按氣相層析質譜儀係目前最常採用以測試嫌疑人有無施用毒品之確認方法，
      蓋在良好的操作條件下，以氣相層析質譜儀作藥物及其代謝產物之定性及定量
      分析，將可排除偽陽性之可能，幾乎不會有偽陽性反應產生，最高法院九十年
      度台上字第七八九三號裁判、行政院國軍退除役官兵輔導委員會臺北榮民總醫
      院八十三年四月七日（八三）北總內字第○三○五九號函可資參照。基此，被
      告丙○○於九十四年一月十九日所採集之尿液，經以氣相層析質譜分析法檢驗
      結果，既呈安非他命類藥物陽性反應，則其確有於前開採尿時點前施用第二級
      毒品安非他命之事實，足堪認定。被告丙○○辯稱並未施用安非他命云云，顯
      不可採。
（三）被告丙○○於八十九年間因施用毒品，經臺灣高雄地方法院以八十九年度毒聲
      字第二五一九號裁定送觀察勒戒後，認有繼續施用毒品傾向後，復經臺灣高雄
      地方法院於八十九年四月二十一日以八十九年度毒聲字第三二三二號裁定令入
      戒治處所施以強制戒治，於九十年九月二十六日執行完畢，嗣經臺灣高雄地方
      法院檢察署檢察官於九十年十二月十三日以九十年度戒毒偵字第一三四○號為
      不起訴處分確定等情，有臺灣高等法院被告全國前案紀錄表、臺灣臺中地方法
      院檢察署刑案資料查註紀錄表等件在卷可憑，則被告本件係於強制戒治執行完
      畢後五年內再犯毒品危害防制條例第十條第一項、第二項之罪，應臻明確。
（四）綜上，被告丙○○上開辯解，既無可取，從而，本件事證明確，被告右揭犯行
      ，堪以認定。
二、按海洛因、安非他命係毒品危害防制條例第二條第二項第一款、第二款所定之第
    一級毒品、第二級毒品，不得非法施用。是以：
（一）被告丙○○自九十三年九月十日起至九十四年一月十二日止，以每星期二至三
      次之頻率，施用第一級毒品十餘次，均係犯毒品危害防制條例第十條第一項之
      施用第一級毒品罪。又於九十四年一月十四左右、同年月十七日凌晨左右之不
      詳時間，連續施用第二級毒品甲基安非他命二次，則係犯同條第二項之施用第
      二級毒品罪。被告持有第一級毒品海洛因後，進而施用，其持有之低度行為應
      為施用之高度行為所吸收，不另論以持有第一級毒品罪（第二級毒品因係被告
      丙○○之友人所持有，就此部分不予論罪）。另被告丙○○自九十三年九月十
      日起至九十四年一月十二日，以每星期二至三次之頻率，施用第一級毒品海洛
      因十餘次；另於九十四年一月十四左右、同年月十七日凌晨左右之不詳時間連
      續二次施用第二級毒品安非他命之犯行，分別於緊接之時間，以相同之方法為
      之，均觸犯構成要件相同之罪，顯係基於概括犯意為之，應依連續犯之規定論
      以一罪，並分別依法加重其刑。又被告丙○○所犯上開二罪，則犯意各別，行
      為互殊，罪名不同，應分論併罰。
（二）被告丙○○於九十年間因竊盜案件，經臺灣高等法院高雄分院於九十年十月十
      六日以九十年度上易字第五九一號判處有期徒刑十月確定，甫於九十一年十一
      月二十二日執行完畢等情，有臺灣高等法院被告全國前案紀錄表、臺灣臺中地
      方法院檢察署刑案資料查註紀錄表各一份在卷可按，其受有期徒刑之執行完畢
      ，五年以內再犯本件有期徒刑以上之罪，為累犯，依法各遞加重其刑。
（三）爰審酌被告丙○○於八十九年間因施用毒品，經臺灣高雄地方法院以八十九年
      度毒聲字第二五一九號裁定送觀察勒戒後，認有繼續施用毒品傾向後，復經臺
      灣高雄地方法院於八十九年四月二十一日以八十九年度毒聲字第三二三二號裁
      定令入戒治處所施以強制戒治，於九十年九月二十六日執行完畢，嗣經臺灣高
      雄地方法院檢察署檢察官於九十年十二月十三日以九十年度戒毒偵字第一三四
      ○號為不起訴處分確定，竟仍不知戒惕，再度違犯本件毒品危害防制條例第十
      條第一項及第二項之罪，無視於毒品對於自身健康之戕害及國家對於杜絕毒品
      犯罪之禁令；其犯罪之動機、目的單純；又施用毒品係自戕行為，犯罪手段平
      和，亦未因此而危害他人，所生損害非大；再考之其於犯後坦承犯行，態度良
      好，並參諸施用毒品者均有相當程度之成癮性及心理依賴，其犯罪心態與一般
      刑事犯罪之本質並不相同，應側重以適當之醫學治療及心理矯治處遇為宜等一
      切情狀，分別量處如主文所示之刑，並定其應執行之刑，以示懲儆。
（四）起訴及公訴蒞庭檢察官固均就被告丙○○施用第一級毒品部分，具體求處有期
      徒刑三年；另就被告丙○○，施用第二級毒品部分求處有期徒刑一年六月之刑
      度，然查：本件據證人即臺中縣清水分局沙鹿分駐所警員甲○○證稱：其曾參
      與搜索被告丙○○之勤務，查獲被告丙○○施用第一級毒品海洛因所用之工具
      時，被告丙○○當場有表示願意提供毒品之來源，被告丙○○有帶領員警們前
      往臺中縣沙鹿鎮某處供應毒品之處所，抵達時發現同一個地點昔日曾遭同僚逮
      捕過一名男性犯罪嫌疑人，而被告丙○○所提供之嫌疑人係叫歐彥菱之女性，
      經查證後，發現此案已由臺中縣警察局清水分局刑事組李偉龍偵辦中，故未續
      行偵辦等語（見本院卷第五九、六十頁），另經本院書記官孫立文經電詢臺中
      縣警察局清水局刑警隊李偉龍警員，經電知：被告丙○○確曾有提供警方破獲
      毒品來源之線索，但個人因喪假轉由乙○○警員處理；又再電詢同組警員乙○
      ○，經電知：其曾詢被告春光有無線報，但被告支唔稱要與藥頭接觸了解，故
      未再探詢，被告亦未提供相關線報等語，有本院電話紀錄一紙在卷可參（見本
      院卷第五十頁），再經本院依職權調閱案外人歐彥菱之本院九十四年度聲搜字
      第一二七五號搜索案件卷宗，檢視該案卷所附代號Ａ１之祕密證人年籍對照表
      內之人確非被告丙○○等情，有本院勘驗筆錄一份在卷可查（見本院卷第八九
      頁），本件警方破獲之毒品來源，固非由被告丙○○提供線報因而查獲，惟被
      告丙○○已偕同警員甲○○前往毒品販售地點，復考量被告丙○○已自白施用
      第一級毒品海洛因之犯行，於五年內並無因施用毒品而受徒刑宣告之紀錄（見
      上開臺灣高等法院被告全國前案紀錄表、臺灣臺中地方法院檢察署刑案資料查
      註紀錄表），認檢察官就被告丙○○施用第一、二級毒品部分犯行所為之具體
      求刑實屬過重，難允所請，附此敘明。
（五）至扣案之夾鏈袋三個（其中一包起訴書誤載為第一級毒品海洛因○．二公克，
      惟該包內含之毒品含量甚微無法採樣鑑定，有臺中縣警察局清水分局沙鹿分駐
      所職務報告書一紙在卷足參，見偵查卷第六四頁）、注射針筒一支、橡皮驅血
      帶一條，為被告丙○○所有供施用第一級毒品海洛因犯罪所用之物，業據被告
      丙○○供陳明確（見本院卷第九五頁），爰依刑法第三十八條第一項第二款規
      定，宣告沒收之。
據上論斷，應依刑事訴訟法第二百九十九條第一項前段，毒品危害防制條例第十條第
一項、第二項、第二十三條第二項，刑法第十一條、第五十六條、第四十七條、第五
十一條第五款、第三十八條第一項第二款，判決如主文。
本案經檢察官丁○○到庭執行職務
中    華    民    國      九十四      年      六     月      二十       日
                            臺灣臺中地方法院刑事第十二庭
                                審判長法  官  王  鏗  普
                                      法  官  莊  深  淵
                                      法  官  劉  兆  菊
右正本證明與原本無異。
如不服本判決，應於送達後十日內向本院提出上訴狀（須附繕本），上訴於臺灣高等
法院臺中分院。
                        書記官
中    華    民    國      九十四      年      六     月      二十       日
附錄論罪科刑法條
毒品危害防制條例第十條
施用第一級毒品者，處六月以上五年以下有期徒刑。
施用第二級毒品者，處三年以下有期徒刑。
